臺灣高等法院刑事裁定
110年度聲再字第15號
再審聲請人
即受判決人  甲○○


上列再審聲請人即受判決人因家暴妨害名譽案件，對於本院109
年度上易字第928號，中華民國109年11月30日第二審確定判決（
原審案號：臺灣臺北地方法院108年度易字第322號，起訴案號：
臺灣臺北地方檢察署107年度偵字第28065號），聲請再審，本院
裁定如下：
    主  文
再審之聲請駁回。
    理  由
一、聲請再審意旨略以：再審聲請人即受判決人甲○○（下稱聲請
    人）於本案發生時，係為查明母親死因，欲代母申冤，然乙
    ○○、丙○○卻事先有意尋釁，以聲請人有前科為由，意圖阻止
    聲請人行使正當權利，聲請人經勸導無效，才以罵聲阻止情
    事之持續發生，聲請人面對惡意阻止，行使自辯權利始於自
    然，怎麼罵並非本案審酌重點，為何罵才是關鍵，若非對方
    公然侮辱在前，何有自辯行為在後。且丙○○與丁○○不利於聲
    請人之證述確有相當出入，聲請人與諸位兄姊仍有其餘另案
    家事官司糾紛，其等證詞是否公正，必然存疑。從而，本件
    確有原判決所憑之證言已證明為虛偽，及因發現確實之新證
    據，單獨或與先前之證據綜合判斷，足認受有罪判決之人應
    受無罪、免訴、免刑或輕於原判決所認罪名之判決等情形，
    爰依刑事訴訟法第421條規定，提起本件再審聲請云云。
二、按聲請再審，應以再審書狀敘述理由，附具原判決之繕本及
    證據，提出於管轄法院為之；法院認為聲請再審之程序違背
    規定者，應以裁定駁回之，刑事訴訟法第429條、第433條分
    別定有明文。次按新修正刑事訴訟法第420條主要針對原條
    文中第1項第6款規定放寬其條件限制，承認「罪證有疑、利
    歸被告」原則，並非祇存在法院一般審判之中，而於判罪確
    定後之聲請再審，仍有適用，不再刻意要求受判決人（被告
    ）與事證間關係之新穎性，而應著重於事證和法院間之關係
    ，亦即祇要事證具有明確性，不管其出現係在判決確定之前
    或之後，亦無論係單獨（例如不在場證明、頂替證據、新鑑
    定報告或方法），或結合先前已經存在卷內之各項證據資料
    （我國現制採卷證併送主義，不同於日本，不生證據開示問
    題，理論上無檢察官故意隱匿有利被告證據之疑慮），予以
    綜合判斷，若因此能產生合理之懷疑，而有足以推翻原確定
    判決所認事實之蓋然性，即已該當。申言之，各項新、舊證
    據綜合判斷結果，不以獲致原確定判決所認定之犯罪事實，
    應是不存在或較輕微之確實心證為必要，而僅以基於合理、
    正當之理由，懷疑原已確認之犯罪事實並不實在，可能影響
    判決之結果或本旨為已足。縱然如此，不必至鐵定翻案、毫
    無疑問之程度；但反面言之，倘無法產生合理懷疑，不足以
    動搖原確定判決所認定之事實者，仍非法之所許。而同法第
    421條關於不得上訴於第三審法院之案件，就足以影響判決
    之重要證據漏未審酌，得聲請再審之規定，雖然未同時配合
    修正，且其中「重要證據」之法文和上揭新事證之規範文字
    不同，但涵義其實無異，應為相同之解釋；從而，聲請人依
    憑其片面、主觀所主張之證據，無論新、舊、單獨或結合其
    他卷存證據觀察，綜合判斷之評價結果，如客觀上尚難認為
    足以動搖第二審確定判決所認定之事實者，同無准許再審之
    餘地（最高法院104年度台抗字第125 號裁定意旨參照）。
    再按有罪之判決確定後，有原判決所憑之證言、鑑定或通譯
    已證明其為虛偽者；或受有罪判決之人，已證明其係被誣告
    者，為受判決人之利益，得聲請再審，同法第420條第1項第
    2款、第3款定有明文。但前述各款所謂已證明其為偽造或變
    造、虛偽或係被誣告者，須其證明以經判決確定，或其刑事
    訴訟不能開始或續行，非因證據不足者為限。此觀同條第2
    項之規定甚明（最高法院107年度台抗字第499號裁定意旨參
    照）。
三、經查：
  ㈠本件聲請人固提出網頁文章列印畫面、對話譯文、姜張瑞金
    家暴案件之相關資料、本院106年度上易字第750號刑事判決
    、證人傳票、土地登記第三類膳本、臺灣新北地方法院108
    年度簡上字第51號民事判決等相關證據，主張原確定判決有
    刑事訴訟法第420條第1項第2款及第421條之事由，聲請再審
    云云。惟查：
　　⒈聲請人並未提出證人之證言業經證明為虛偽或證明聲請人
      係被誣告之確定判決，核與刑事訴訟法第420條第1項第2
      款規定之要件不符。
　　⒉復經審酌其聲請意旨及所提出之上開證據，或係涉及聲請
      人母親是否遭受家暴，或係聲請人遭受其胞兄家暴傷害等
      另案情節，均核與聲請人涉犯本件公然侮辱之犯罪事實無
      關，原確定判決縱未予審酌，仍不影響其事實之認定，誠
      屬當然。則聲請人提出之上開證據，至多僅能證明聲請人
      與其家族成員長期不睦、爭訟已久之事實，自非「足生影
      響於判決」之「重要證據」。又本院於民國110年1月19日
      命聲請人補正再審之具體理由及證據，聲請人僅提出本院
      109年度上易字第928號判決（即原確定判決）繕本、臺灣
      新北地方法院108年度易字第322號刑事判決（即原確定判
      決之一審判決）網頁列印畫面，惟仍未具體敘明究竟有何
      刑事訴訟法第420條或第421條所列舉之再審原因及具體事
      實，復未提出可資證明有前揭規定事由存在之相關證據，
      自難認合於再審之法定要件。
　㈡本件聲請意旨另主張聲請人於本案審理時，未能及時閱覽相
    關案卷，致使其權益受到損害之情形云云，惟聲請人並未說
    明此部分如何得以動搖原有罪確定判決，仍難認合於再審事
    由。
　㈢綜上所述，本件再審之聲請不合法，應予以駁回。
　㈣末按聲請再審之案件，除顯無必要者外，應通知聲請人及其
    代理人到場，並聽取檢察官及受判決人之意見。但無正當理
    由不到場，或陳明不願到場者，不在此限，此觀刑事訴訟法
    第429條之2規定自明。亦即依新法規定，聲請再審原則上應
    踐行訊問程序，徵詢當事人之意見以供裁斷，惟基於司法資
    源之有限性，避免程序濫用（即「顯不合法」或「顯無理由
    」），或欠缺實益（即「顯有理由」），於顯無必要時，得
    例外不予開啟徵詢程序。則此法文所指「顯不合法」或「顯
    無理由」，應係指聲請之不合法或無理由具有「顯然性」，
    亦即自形式觀察即得認其再審聲請係「不合法」或「無理由
    」，而屬重大明白者而言（最高法院109年度台抗字第261號
    裁定意旨參照）。本件再審之聲請既有上述顯然不合法之情
    形，本院認無踐行通知聲請人到場並聽取檢察官意見等程序
    之必要，附此敘明。
據上論斷，應依刑事訴訟法第433條，裁定如主文。
中　　華　　民　　國　　110 　年　　4 　　月　　 1　　日
　　　　　　　  　刑事第二十三庭審判長法　官  許永煌
　　　　　　　　　　　　　　　　　    法　官  黃美文
　　　　　　　　　　　　　　　　　    法　官  雷淑雯
以上正本證明與原本無異。
不得抗告。
                                      書記官  林立柏
中　　華　　民　　國　　110 　年　　4 　　月　　 1　　日